臺灣雲林地方法院民事裁定　　　　　　 100年度事聲字第23號
異　議　人
即　買受人　呂信輝
　　　　　　賴碧雲
上列異議人就債權人臺灣土地銀行股份有限公司與債務人許見清
間清償債務強制執行事件，於拍定後第三人江守正行使優先承買
權，對於本院民事執行處司法事務官於民國100 年6 月15日所為
之99年度司執字第30520 號處分聲明異議，本院裁定如下：
    主  文
原裁定廢棄。
    理  由
一、按當事人對於司法事務官處理事件所為之終局處分，得於處
    分送達後10日之不變期間內，以書狀向司法事務官提出異議
    ；司法事務官認前項異議有理由時，應另為適當之處分；認
    異議為無理由者，應送請法院裁定之；法院認該異議為有理
    由時，應為適當之裁定，認異議為無理由者，應以裁定駁回
    之，強制執行法第30條之1 準用民事訴訟法第240 條之4第1
    項前段、第2 項、第3 項定有明文。查本院民事執行處司法
    事務官於民國（下同）100 年6 月15日駁回異議人即買受人
    之異議，異議人於100 年6 月24日聲明異議，司法事務官認
    其異議為無理由送請本院裁定，經核與上開條文規定及意旨
    相符，先予敘明。
二、本件異議意旨略以：按「執行法院對於強制執行事件，認有
    調查之必要時，得命債權人查報，或依職權調查之。」「執
    行法官或書記官，為調查不動產之實際狀況、占有使用情形
    或其他權利關係，得開啟門鎖進入不動產或訊問債務人或占
    有之第三人，並得命其提出有關文書。」為強制執行法第19
    條第1 項、第77條之1 第1 項所明定。第三人江守正雖提出
    「繼續租地建屋租賃契約書」，但租地建屋之前提要件必為
    拍賣之土地上有第三人江守正所興建之建物，是該未遭查封
    之建物究竟為誰所有，自涉優先承買權有無之問題，故為免
    損及拍定人之權利，本於上開法條意旨，鈞處自得本於職權
    調查上開未查封不動產之實際狀況、占有使用情形或其他權
    利關係，然鈞處卻未本於職權而為調查判斷，藉為排除不必
    要之民事紛爭，於法自嫌疏漏，為此聲明異議等語。
三、按執行法院對於強制執行事件，認有調查之必要時，得命債
    權人查報，或依職權調查之，強制執行法第19條第1 項定有
    明文。次按強制執行程序進行中，關於強制執行程序涉及之
    實體事項，執行法院於得調查認定之範圍內，仍得於該程序
    中自為判斷，有最高法院94年度臺抗字第649 號裁定可資參
    照。經查，第三人江守正就本件拍賣之不動產是否有優先承
    買權，固屬實體事項之爭執，惟依上開說明，執行法院於得
    調查之範圍內仍應為適當之調查，然後再依調查所得之證據
    為形式上之認定。惟本院民事執行處於100 年1 月11日至現
    場查封測量時，發現拍賣之施厝寮段496 、497 地號土地上
    除有債務人所有之建物外，另有一棟鐵皮屋（未保存登記建
    物）坐落其上，民事執行處未進一步查明該鐵皮屋為何人所
    有，卻僅憑債務人許見清於100 年5 月11日提出之「繼續租
    地建屋租賃契約書」，即逕認第三人江守正為租地建屋之承
    租人，並進而認定其有優先承買權，似嫌率斷。而上開未保
    存登記建物是否為第三人江守正所出資興建？有無形式上足
    資證明之證據？債務人許見清與第三人江守正是否確有訂立
    租地建屋之租賃契約？均未見民事執行處為適當之調查，亦
    有未洽。從而，異議意旨指摘原裁定不當，為有理由，自應
    將原裁定廢棄，由本院民事執行處司法事務官另為適當之處
    理。
四、依強制執行法第30條之1 ，民事訴訟法第240 條之4 第3項
    前段，裁定如主文。
中    華    民    國   100    年    7     月    28    日
                  民事第二庭    法  官  蔡碧蓉
以上正本係照原本作成。
如對本裁定抗告須於裁定送達後10日內向本院提出抗告狀，並繳
納抗告裁判費新臺幣1,000 元。
中    華    民    國   100    年    7     月    28    日
                                書記官  蘇紋泙